臺灣桃園地方法院行政訴訟判決　
111年度交字第259號
原      告  黃志金  
被      告  桃園市政府交通事件裁決處
                      設桃園市○○區○○路00號7~8樓
代  表  人  張丞邦    住同上
訴訟代理人  黃一鳴律師
上列當事人間交通裁決事件，原告不服被告民國111年5月30日桃
交裁罰字第58－DG0000000號裁決，提起行政訴訟，本院判決如下
：
    主  文
原告之訴駁回。
訴訟費用新臺幣參佰元由原告負擔。
    事實及理由
壹、程序方面：
    本件係因原告不服被告所為道路交通管理處罰條例（下稱處
    罰條例）第8 條之裁決而提起撤銷訴訟，依行政訴訟法第23
    7 條之1 ，應適用交通裁決事件訴訟程序。本件因卷證資料
    已經明確，本院依行政訴訟法第237 條之7 規定，不經言詞
    辯論，直接裁判。
貳、實體方面：                                  
一、事實概要：
    原告於民國111年3月23日8時33分許，將其所有之車牌號碼0
    000－00號自用小客車（下稱系爭車輛），停放於桃園市○○區
    ○○街00號前時，為桃園市政府警察局八德分局（下稱舉發機
    關）員警認原告有「在顯有妨礙他人通行處所停車」之違規
    ，遂逕行舉發並填製桃警局交字第DG0000000號之舉發違反
    道路交通管理事件通知單（下稱系爭舉發通知單），記載應
    到案日期111年5月21日前，並移送被告處理。嗣原告於111
    年4月18日到案陳述不服舉發，經被告函請舉發機關協助查
    明事實後，認原告確有「在顯有妨礙他人通行處所停車」之
    違規，即於111年5月30日填製桃交裁罰字第58－DG0000000號
    之違反道路交通管理事件裁決書（下稱原處分），爰依道路
    交通管理處罰條例（下稱處罰條例）第56條第1項第5款及違
    反道路交通管理事件統一裁罰基準及處理細則（下稱裁罰基
    準及處理細則）等規定，裁處原告罰鍰新臺幣（下同）900
    元。原告不服，於是提起本件行政訴訟。
二、原告起訴主張及聲明：
（一）主張要旨：原告所有之系爭車輛於111年3月23日停放於自
      家門口前，而原告當日停放並未影響他人通行，且原告當
      時亦於自家內目睹員警執法，惟當時因家母重病在等候救
      護車送往部桃醫院，原告隨即於8時35分駕車離去，不幸
      家母於4月8日往生。
（二）聲明：撤銷原處分。
三、被告答辯及聲明：
（一）答辯要旨：
    ⒈引用處罰條例第7條之2第2項第4款、第56條第1項第5款、
      道路交通安全規則（下稱道安規則）第112條第1項第9款
      、第2項等相關交通法規之條文（詳卷附答辯狀）。
　　⒉復參照臺灣新北地方法院105年度交字第210號之意旨觀之
      ，依處罰條例第56條第1項第5款之規定係以在顯然妨礙他
      人、車通行之處所停車為處罰之構成要件，揆諸其立法意
      旨，係為消除道路任意停放車輛，以維護交通秩序，避免
      交通秩序紊亂。依上揭法條文義及規範目的觀之，倘駕駛
      人之停車，依客觀情況，已明顯導致妨礙他人、車通行或
      阻礙交通順暢，即可認已違規，自非以受處分人主觀感受
      為判斷基準。是原舉發機關經具體判斷該車輛之停靠位置
      、該路段之道路寬、窄，人、車流通量之大小，人、車通
      行時是否顯受到妨礙等因素為綜合判斷依據，倘非其判斷
      結果有違一般人日常生活經驗法則時，理應予尊重。　
　　⒊舉發機關111年5月17日德警分交字第1110016261號函文表
      示略以：「…審據繫案舉發照片及員警職務報告，本案為
      民眾110報案違規停車影響交通，員警到場製單舉發案件
      ，旨揭車輛在顯有妨礙他人通行處所停車(路口轉彎處)，
      違規事實明確…」等語。
　　⒋至原告主張未影響他車通行一節，惟依違規採證照片可知
      ，系爭車輛停放位置占用車道，致原車道之寬度驟然減縮
      ，造成該處僅能一台汽車先行，徒增其他車輛之不便及危
      險，對於該處之交通秩序及其他用路人之權益難謂無影響
      重大，而顯有妨礙其他車通行之情。
　　⒌綜上所述，系爭車輛因有「在顯有妨礙他車通行處所停車
      」之情，已該當處罰條例第56條第1項第5款規定之要件，
      是被告依法裁處，應無違誤，原告之訴為無理由。
（二）聲明：駁回原告之訴。
四、本院之判斷：
（一）前提事實：
      原告於111年3月23日8時33分許，將其所有之系爭車輛，
      停放於桃園市○○區○○街00號前時，為舉發機關員警認原告
      有「在顯有妨礙他人通行處所停車」之違規等情，此有舉
      發機關111年5月17日德警分交字第1110016261號函文（見
      本院卷第27頁）、舉發員警職務報告書（見本院卷第29頁
      ）、受理案件紀錄表（見本院卷第30頁）、員警工作紀錄
      簿（見本院卷第31頁）、違規採證照片（見本院卷第33至
      40頁）、系爭舉發通知單（見本院卷第43頁）、汽車車籍
      查詢（見本院卷第45頁）、交通違規案件陳述書（見本院
      卷第47頁）等資料各1 份在卷可憑。
（二）被告認定原告有「在顯有妨礙他人通行處所停車」之違規
      ，並無違誤：
    ⒈按「本條例用詞，定義如下：…十、臨時停車：指車輛因上
      、下人、客，裝卸物品，其停止時間未滿3分鐘，保持立
      即行駛之狀態。十一、停車：指車輛停放於道路兩側或停
      車場所，而不立即行駛」、「汽車駕駛人停車時，有下列
      情形之一者，處600元以上1,200元以下罰鍰：五、在顯有
      妨礙其他人、車通行處所停車」、「汽車停車時，應依下
      列規定：九、顯有妨礙其他人、車通行處所，不得停車」
      ，處罰條例第3條第10款、第11款、第56條第1項第5款以
      及道安規則第112條第1項第9款分別定有明文。
    ⒉經查，依本件違規採證照片（見本院卷第33至40頁）觀之
      ，原告所有之系爭車輛不僅處於靜止狀態，停放之地點係
      位於八德區大成街與大成街32巷口之轉角處，並有佔用部
      分車道，且從系爭車輛之前擋風玻璃處可看見當時車內並
      無任何駕駛人，而非處於得立即行駛狀態之客觀行為事實
      ，而原告亦於起訴狀內亦自陳：「本人所有1392－UZ車，
      於111年3月23日停放於自家門前（大成街34號）…」等語
      （見本院卷第4頁）。故堪認本件原告於111年3月23日8時
      33分許，確有將系爭車輛停放於八德區大成街與大成街32
      巷口之轉角處（即大成街34號前），並有佔用車道之行為
      事實，並無違誤。
　　⒊原告雖主張：其當日停放並未影響他人通行，且於8時35分
      許即駕車離開等語。惟按「本條例用詞，定義如下：…十
      、臨時停車：指車輛因上、下人、客，裝卸物品，其停止
      時間未滿3分鐘，保持立即行駛之狀態。十一、停車：指
      車輛停放於道路兩側或停車場所，而不立即行駛」，處罰
      條例第3條第10款、第11款定有明文。經查，本件依違規
      採證照片（見本院卷第33至40頁）所顯示，原告違規停車
      之時間係「8時33分」，雖原告表示其於「8時35分」即已
      駕車離去，並未超過處罰條例第3條第10款所規定「臨時
      停車」之3分鐘，惟依上開處罰條例第3條第10款之規定，
      縱使系爭車輛自停車至原告駛離之時間僅相差2分鐘，但
      因系爭車輛當時車內並無任何駕駛人，而非處於得立即行
      駛狀態之客觀行為事實，亦即並未保持立即行駛之狀態，
      仍無礙原告將系爭車輛停放於違規地點之行為，係屬於處
      罰條例第3條第11款之「停車」行為，而不屬於處罰條例
      第3條第10款之「臨時停車」。再者，依據舉發員警111年
      5月11日職務報告書內容略以：「職蕭琮華於111年3月23
      日8至10時擔服巡邏勤務，接獲勤指派案『【八德區廣福路
      93巷27弄2號】V3－5405汽車，有紅線（轉角處）違規停車
      ，影響交通，請開立逕行舉發違規停車單。報案人女子候
      警處理。在校門口前』，並於該址逕舉該車輛違停後，報
      案人向職稱大成街與大成街32巷口，還有一台汽車違停在
      轉角處造成無法雙向通車，僅能一方行向通行，並與報案
      人走到大成街與大成街32巷口，見一台1392－UZ號自小客
      車停於轉角處，並開立逕舉單AH842607號（桃警局交字第
      DG0000000號），違規事實明確…」等語（見本院卷第29頁
      ）觀之，顯見本件原告違規停車之舉發，係因報案人向舉
      發員警舉報系爭車輛之停車已影響到其他用路人之通行，
      報案人遂與舉發員警一同前往八德區大成街與大成街32巷
      口之轉角處，舉發本件系爭車輛停車之違規，核與違規採
      證照片編號07說明欄所表示：「報案人稱無法雙向通車，
      僅能一方先通行」等情（見本院卷第36頁）相符。足認系
      爭車輛已佔據違規地點車道之部分寬度，已造成原車道之
      寬度驟然縮減，並導致行經該地點之同行向車輛受到阻礙
      而無法雙向通行，明顯有妨礙其他人車通行，而遭他人舉
      報無疑。況該處既屬道路通行之處，而原告將其車輛停放
      於該處，即屬處罰條例第56條第1項第5款規定之汽車駕駛
      人「在顯有妨礙其他人、車通行處所停車」之違規範疇內
      。故本件原告有「在顯有妨礙其他人通行處所停車」之違
      規行為，事證明確，洵堪認定。故原告上開所述，顯係卸
      責之詞，不足採信。
　　⒋綜上所述，原告確實有原處分所述之違規停車行為事實。
      又原告為持有合法駕駛執照之人，對於道路交通安全規則
      理應知悉，是本件原告之違規行為，縱認非故意，亦有「
      應注意，能注意，而未注意」之過失責任。故本件被告認
      定原告有「在顯有妨礙他人通行處所停車」之違規，並無
      違誤。
（三）被告以原處分裁處原告罰鍰900元，並無違誤：
    ⒈按「汽車駕駛人停車時，有下列情形之一者，處600元以上
      1,200元以下罰鍰：五、在顯有妨礙其他人、車通行處所
      停車」，為處罰條例第56條第1項第5款所明定。
    ⒉次按裁罰基準及處理細則第1條規定：「本細則依道路交通
      管理處罰條例第92條第4項規定訂定之」、第2條第1項、
      第2項規定：「處理違反道路交通管理事件之程序及統一
      裁罰基準依本細則之規定辦理。前項統一裁罰基準，如附
      件違反道路交通管理事件統一裁罰基準表」，核上開處罰
      條例第92條第4項所授權交通部會同內政部訂定之裁罰基
      準及處理細則及其附件「違反道路交通管理事件統一裁罰
      基準表」（下稱裁罰基準表），就其立法目的及功能，乃
      為防止處罰機關枉縱或偏頗，用以維持裁罰之統一性與全
      國因違反道路交通管理事件受處罰民眾之公平，不因裁決
      人員不同，而生偏頗，寓有避免各監理機關於相同事件恣
      意為不同裁罰之功能，並非法所不許，於憲法上保障人民
      財產權之意旨並無牴觸（此並有司法院釋字第511號解釋
      意旨理由足資參照），是被告自得依此裁罰基準表而為裁
      罰。
    ⒊原告確有「在顯有妨礙他人通行處所停車」之違規行為，
      已詳如前述，且原告係於應到案期限內到案聽後裁決，又
      依裁罰基準表規定：「小型車」、「在顯有妨礙其他人、
      車通行處所停車。」，於期限內繳納或到案聽候裁決者，
      裁處罰鍰900元。是本件被告依處罰條例第56條第1項第5
      款、裁罰基準及處理細則及裁罰基準表等規定，以原處分
      裁罰原告900元之法定罰鍰，經核即屬於法有據，該等處
      分並無違誤。故原告訴請撤銷原處分為無理由，應予駁回
      。
（四）本件判決基礎已臻明確，兩造其餘之攻擊防禦方法及訴訟
      資料經本院審酌後，核與判決結果不生影響，無一一論述
      之必要，附此敘明。
五、本件第一審裁判費為裁判費300元，應由原告負擔，爰確定
    第一審訴訟費用額如主文第二項所示。
六、據上論結，本件原告之訴無理由，依政訴訟法第237條之8  
    第1項、第98條第1項前段等規定，判決如主文。
中　　華　　民　　國　　111 　年　　10　　月　　19　　日
　　　　　　　　　行政訴訟庭　法　官　黃漢權
上為正本係照原本作成。
如不服本判決，應於判決送達後20日內，向本院提出上訴狀並表
明上訴理由（原判決所違背之法令及其具體內容或依訴訟資料可
認為原判決有違背法令之具體事實），其未載明上訴理由者，應
於提出上訴後20日內向本院補提理由書（上訴狀及上訴理由書均
須按他造人數附繕本，如未按期補提上訴理由書，則逕予駁回上
訴），並應繳納上訴裁判費新臺幣750元。
中　　華　　民　　國　　111 　年　　10　　月　　19　　日
　　　　　　　　　　　　　　　書記官　蕭竣升